臺灣臺南地方法院刑事判決
111年度金簡上字第8號
上  訴  人  臺灣臺南地方檢察署檢察官
被      告  吳政群





上列上訴人因被告違反洗錢防制法等案件，不服本院中華民國11
1年4月13日111年度金簡字第77號第一審判決（起訴書案號：110
年度偵字第20407、20614號、111年度偵字第1561號），提起上
訴，及檢察官移送併辦（111年度偵字第7943、11745號），本院
管轄之第二審合議庭判決如下：
    主      文
原判決撤銷。
吳政群犯幫助洗錢罪，處有期徒刑肆月，併科罰金新臺幣壹萬元
，罰金如易服勞役，以新臺幣壹仟元折算壹日。
    事      實
一、吳政群可預見將金融帳戶交付他人使用，恐為不法者充作詐
    騙被害人匯入款項之犯罪工具，並藉以逃避追查，竟仍基於
    縱有人利用其交付之帳戶資料作為實施詐欺取財犯行之犯罪
    工具，亦不違背其本意之幫助洗錢及幫助詐欺取財犯意，於
    民國110年6月27日前某時，將其向台北富邦商業銀行申設之
    帳號000-000000000000號帳戶（下稱台北富邦銀行帳戶）之
    存摺及金融卡（含密碼），提供予真實姓名、年籍不詳之詐
    騙集團成員，而容任該成員及其所屬之詐騙集團持以犯罪。
    嗣該集團取得上開台北富邦銀行帳戶資料後，即意圖為自己
    不法之所有，共同基於詐欺取財之犯意聯絡，於附表編號1
    至5所示之時間，以附表編號1至5所示之手法，對姚語庭、
    賴怡妘、卓采綺、張宥涵及陳建邦等人實施詐欺，致渠等陷
    於錯誤，分別於附表編號1至5所示之時間，依指示匯款到至
    上開台北富邦銀行帳戶。嗣渠等察覺受騙，報警處理，因而
    查悉上情。
二、案經姚語庭、賴怡妘、卓采綺、張宥涵及陳建邦分別訴由臺
    南市政府警察局第六分局、新北市政府警察局金山分局、高
    雄市政府警察局林園分局、嘉義縣警察局中埔分局及高雄市
    政府警察局仁武分局移送臺灣臺南地方檢察署檢察官偵查起
    訴及移送併辦。　　
    理      由
壹、程序方面：
一、按被告於第二審經合法傳喚，無正當之理由不到庭者，得不
    待其陳述，逕行判決，刑事訴訟法第371條定有明文。又對
    於簡易判決處刑不服而上訴者，得準用上開規定，同法第45
    5條之1第3項亦有明文規定。查被告吳政群於本件審理程序
    經本院合法傳喚，無正當理由未到庭，有本院送達證書及刑
    事報到單在卷可稽（本院卷第135、151頁），本院爰不待其
    陳述，而為一造辯論判決。
二、又按被告以外之人於審判外之言詞或書面陳述，除法律有規
    定者外，不得作為證據，刑事訴訟法第159條第1項定有明文
    ；另按被告以外之人於審判外之陳述，雖不符前4條（即刑
    事訴訟法第159條之1至第159條之4）之規定，而經當事人於
    審判程序同意作為證據，法院審酌該言詞陳述或書面陳述作
    成時之情況，認為適當者，亦得為證據，刑事訴訟法第159
    條之5第1項定有明文。經查，本案據以認定被告犯罪事實存
    否之被告以外之人於審判外之言詞及書面陳述，雖屬傳聞證
    據，但因被告經本院合法傳喚後，無正當理由未到庭；而到
    庭之檢察官於本院審理時均同意作為證據使用（本院卷第15
    5至161頁），且迄至言詞辯論終結前，檢察官或被告均未聲
    明異議，本院審酌該等證據均係依法取得，取得過程並無瑕
    疵，亦無任何違背法律規定之情事，與本案待證事實間具有
    相當之關聯性，以之為本案證據並無不當，自得採為本件認
    定事實之基礎，依上揭規定，認均有證據能力。
貳、實體方面：
一、上開犯罪事實：（一）【本案起訴部分，即附表編號1至3】
    業據被告於原審審理時坦承不諱（金訴卷第41頁），核與證
    人即告訴人姚語庭（警一卷第7至15、17至19頁）、賴怡妘
    （警二卷第41至45頁）、卓采綺（警三卷第1至4頁）分別於
    警詢時證述明確，且有①台北富邦商業銀行股份有限公司（
    下稱台北富邦銀行）110年8月19日北富銀字第1101000038號
    、110年8月3日北富銀字第1101000032號及110年9月27日北
    富銀字第1101000049號函暨檢附被告上開帳戶之開戶基本資
    料、網路銀行異動資料及交易明細（警一卷第51至60頁、警
    二卷第11至27頁、警三卷第23至31頁）、②姚語庭與詐騙集
    團之LINE對話紀錄、網路銀行轉帳截圖及遭詐騙金額一覽表
    （警一卷第49、93至103、105至109頁）、③台北富邦銀行傳
    送之簡訊通知資料（警二卷第29頁）、④姚語庭之內政部警
    政署反詐騙諮詢專線紀錄表、臺中市政府警察局第一分局民
    權派出所受理詐騙帳戶通報警示簡便格式表、金融機構聯防
    機制通報單、受理各類案件紀錄表（警一卷第69至89頁）、
    ⑤姚語庭之台灣銀行及雲林縣斗南鎮農會存摺封面影本（警
    一卷第111至113­頁）、⑥賴怡妘之內政部警政署反詐騙諮詢
    專線紀錄表、新北市政府警察局蘆洲分局延平派出所受理詐
    騙帳戶通報警示簡便格式表、金融機構聯防機制通報單、受
    理各類案件紀錄表、受（處）理案件證明單（警二卷第47至
    61頁）、⑦卓采綺之內政部警政署反詐騙諮詢專線紀錄表、
    新北市政府警察局中和分局秀山派出所受理各類案件紀錄表
    （警三卷第19至22頁）、⑧卓采綺之網銀匯款交易紀錄、與
    詐騙集團之對話紀錄（警三卷第33至41頁）、⑨卓采綺之新
    北市政府警察局中和分局秀山派出所受（處）理案件證明單
    （警三卷第43頁）、⑩被告之臺南市政府警察局第四分局育
    平派出所受（處）理案件證明單（警二卷第31頁）；（二）
    【111年度偵字第7943號移送併辦部分，即附表編號4】亦經
    證人即告訴人張宥涵於警詢時證述明確（警四卷第2至3頁）
    ，且有①台北富邦銀行110年8月19日北富銀永康字第1101000
    039號函暨檢附被告上開帳戶之開戶基本資料及交易明細（
    警四卷第4至8頁）、②張宥涵之內政部警政署反詐騙諮詢專
    線紀錄表、花蓮縣警察局及安分局太昌派出所受理各類案件
    紀錄表、受（處）理案件證明單、受理詐騙帳戶通報警示簡
    便格式表、金融機構聯防機制通報單（警四卷第10至23頁）
    ；（三）【111年度偵字第11745號移送併辦部分，即附表編
    號5】經證人即告訴人陳建邦於警詢時證述明確（警五卷第1
    至3頁），且有①陳建邦之匯款憑證影本、與詐騙集團之LINE
    對話紀錄（警五卷第4至35頁）、②台北富邦銀行永康分行11
    1年1月4日北富銀永康字第1110000001號、111年1月24日北
    富銀永康字第1110000005號函暨檢附被告上開帳戶之開戶基
    本資料及交易明細（警五卷第71至79頁）、③陳建邦之內政
    部警政署反詐騙諮詢專線紀錄表、桃園市政府警察局桃園分
    局青溪派出所受理詐騙帳戶通報警示簡便格式表、金融機構
    聯防機制通知單（警五卷第36至63頁）等資料在卷可稽，足
    認被告之任意性自白與事實相符，應足採信。
二、按行為人對於構成犯罪事實，預見其發生而其發生並不違反
    其本意者，以故意論，刑法第13條第2項定有明文。又幫助
    犯之成立，以行為人主觀上認識被幫助者正欲從事犯罪或係
    正在從事犯罪，且該犯罪有既遂之可能，而其行為足以幫助
    他人實現構成要件者，即具有幫助故意，並不以行為人確知
    被幫助者係犯何罪名為必要，只要概略認識該特定犯罪之不
    法內涵即可。眾所周知，金融帳戶係銀行業者與特定個人約
    定金融交易之專屬識別，開戶資格與條件原則上並無特殊限
    制，且得同時在不同金融機構申請多數存款帳戶使用，並無
    借用他人帳戶使用之必要。縱遇特殊情況而需交付他人使用
    ，亦必深入瞭解用途及合理性，始予提供，倘若交予不明人
    士，極易被利用作為收受及提領財產犯罪所得使用之犯罪工
    具。況從事財產犯罪之不法份子，為掩飾其不法行徑，以避
    免執法人員循線查緝，經常利用他人存款帳戶暨印章、提款
    卡暨密碼，以確保犯罪所得免遭查獲，類此案件在社會上層
    出不窮，亦屢經報章雜誌、電視、廣播等新聞媒體及電子網
    路再三披露，衡諸目前社會資訊之普及程度，一般人對上情
    均應知之甚詳，故避免此等專屬性甚高之物品被不明人士利
    用為與財產有關之犯罪工具，亦為一般生活認知所應有之認
    識。是依一般人之社會通念，若見他人不以自己名義申請帳
    戶，反而收購或借用別人之金融帳戶以供使用，並要求提供
    提款卡及告知密碼，則提供金融帳戶者主觀上應認識該帳戶
    可能作為對方收受、提領特定犯罪所得使用，對方提領後會
    產生遮斷金流以逃避國家追訴、處罰之效果。本件被告係具
    正常智識且有相當工作經驗及社會閱歷之成年人，對前述社
    會情況當有所悉，詎猶為之，顯然不顧提供金融帳戶之後果
    ，乃牽涉涵括詐欺取財、洗錢在內之不法用途，有意識地提
    供金融帳戶，不論名目是變賣、出租或出借，抑有無對價或
    報酬，更不管受告知之用途為何，往往助益詐欺取財、洗錢
    等犯罪之遂行，且在無法獲悉、無從追索實際使用者之情況
    下，於交付帳戶當時無防果措施，寄出之後，亦再也無法制
    止助益詐欺、洗錢等犯罪之遂行，造成掩飾、隱匿金流之結
    果，形成了犯罪循索查緝之阻礙。本件被告提供其上揭帳戶
    時，既能預見帳戶可能被不法份子用以當作詐欺犯罪之人頭
    帳戶，供被害人匯入被害款項後，不法份子提領詐騙款項之
    用，則在不法份子提領該等犯罪所得後，即會產生遮斷資金
    流動軌跡以逃避國家追訴、處罰之效果，其所認知之不法，
    自包括詐欺取財與洗錢，其主觀上有提供帳戶將幫助詐欺，
    且幫助遮斷金流以阻隔查緝贓款流向暨所在之認知，殆無疑
    義。綜上，被告放縱他人使用其上揭帳戶，容任所生之流弊
    與後果，洵有助益詐欺取財及幫助他人掩飾、隱匿詐欺所得
    去向與所在之不確定故意，事證明確，犯行洵堪認定，應依
    法論科。
三、按行為人提供金融帳戶提款卡及密碼予不認識之人，非屬洗
    錢防制法第2條所稱之洗錢行為，不成立同法第14條第1項一
    般洗錢罪之正犯；如行為人主觀上認識該帳戶可能作為收受
    及提領特定犯罪所得使用，他人提領後即產生遮斷資金流動
    軌跡以逃避國家追訴、處罰之效果，仍基於幫助之犯意而提
    供，應論以幫助犯同法第14條第1項之一般洗錢罪（最高法
    院108年度台上大字第3101號刑事裁定意旨參照）。而被告
    提供上開帳戶資料與詐欺集團，當可使詐欺集團成員自該帳
    戶提領詐得款項轉為現金而遮斷資金流動，故依上開說明，
    被告將帳戶交付他人之行為，亦對洗錢犯行產生助益，而應
    論以幫助一般洗錢罪。是核被告所為，係犯刑法第30條第1
    項、洗錢防制法第14條第1項之幫助犯一般洗錢罪，併犯刑
    法第30條第1項、第339條第1項之幫助詐欺取財罪。又檢察
    官起訴意旨雖未敘及被告所提供之上開台北富邦銀行帳戶，
    分別亦幫助該詐欺集團成員遂行對告訴人張宥涵、陳建邦詐
    欺取財之犯行，惟此部分業經檢察官移送併辦（111年度偵
    字第7943、11745號），且被告係於同一時間一次寄送其所
    有之上開台北富邦銀行帳戶之存摺、提款卡及密碼予詐騙集
    團成員，故上開檢察官移送併辦部分與原起訴部分，具有想
    像競合犯之裁判上一罪關係，自為起訴效力所及，本院自應
    併予審究。
四、被告以單一行為，幫助詐欺如附表編號1至5所示告訴人5人
    ，及幫助掩飾或隱匿如附表編號1至5所示犯罪所得之去向及
    所在，為想像競合犯，應依刑法第55條前段規定，從一重之
    幫助洗錢罪論處。被告係基於幫助之犯意而為一般洗錢罪，
    應依刑法第30條第2項規定，按正犯之刑減輕之。又被告於
    審判中自白洗錢犯罪（金訴卷第41頁），併依洗錢防制法第
    16條第2項規定減輕其刑，並依法遞減之。　
五、原審以被告上開犯行罪證明確，予以論罪科刑，固非無見。
    惟查：被告於原審判決後，因有裁判上一罪關係之如附表編
    號4、5所示犯罪事實移送至上訴審併案審理，為起訴效力所
    及，原審未及審酌，致有「已受請求事項未予判決」之違法
    ，容有未洽。檢察官上訴指摘原審未及審酌附表編號4所示
    犯罪事實，致未併予審理，認事用法未洽，為有理由，應由
    本院將之撤銷改判，以期適法。
六、爰以行為人之責任為基礎，審酌被告提供金融帳戶助益他人
    詐欺取財及掩飾、隱匿犯罪所得之去向暨所在，雖其本身未
    實際參與詐欺取財及洗錢之犯行，相對於正犯之責難性較小
    ，然造成告訴人之財產損害，且致國家查緝犯罪受阻、所生
    危害非輕，兼衡酌被告於法院訊問時終能坦白承認，迄未與
    告訴人等和解或賠償損害之犯罪後態度，及其犯罪動機、目
    的、手段、告訴人等所受財損金額以外之其他前科素行、警
    詢時陳明大學畢業之智識程度與小康之家庭經濟生活狀況（
    警二卷第3頁）等一切具體情狀，量處如主文第二項所示之
    刑，並就併科罰金部分，諭知易服勞役之折算標準。又依刑
    法第41條第1項規定得易科罰金之罪以所犯最重本刑為「5年
    有期徒刑以下之刑」者為限，被告所犯本件為洗錢防制法第
    14條第1項洗錢罪之幫助犯，其法定刑為「7年以下有期徒刑
    」，並不得易科罰金，是被告所犯有期徒刑部分雖經本院判
    處有期徒刑4月，然此部分依法仍不得諭知易科罰金之折算
    標準，附此敘明。
七、沒收之說明
    洗錢防制法第18條第1項規定，並無「不問屬於犯罪行為人
    與否」之要件（絕對義務沒收），當以屬於（按指實際管領
    ）犯罪行為人者為限，始應（相對義務）沒收。被告雖提供
    上開金融帳戶予不詳詐騙者使用，惟本件告訴人等所匯入上
    開銀行帳戶內之金額，並非由被告實際取得，且依卷內現有
    資料，並無任何證據足證被告有實際分得該詐欺集團上開犯
    罪所得、抑或因交付帳戶而取得任何對價之情形，難認其有
    何犯罪所得，被告既無任何犯罪所得，自無從依上開規定或
    刑法第38條之1第1項規定宣告沒收、追徵。
據上論斷，刑事訴訟法第455條之1第1項、第3項、第369條第1項
前段、第364條、第371條、第299條第1項前段，洗錢防制法第2
條第2款、第14條第1項、第16條第2項，刑法第11條、第30條、
第339條第1項、第55條，第42條第3項前段，刑法施行法第1條之
1第1項，判決如主文。
本案經檢察官黃莉琄提起公訴，檢察官紀芊宇提起上訴，檢察官
周盟翔移送併辦，檢察官呂舒雯到庭執行職務。
中　　華　　民　　國　　111 　年　　9 　　月　　 2　　日
　　　　　　　　　刑事第十四庭  審判長法　官　周紹武
　　　　　　　　　                    法  官  蕭雅毓
　　　　　　　　　                    法  官  林岳葳  
以上正本證明與原本無異。 
本件不得上訴。
  　　　　　　　　　　　　　　　      書記官　吳玫萱
中　　華　　民　　國　　111 　年　　9 　　月　　 8　　日

附表：                                                       111年度金簡上第8號      編號 告訴人 詐騙時間（民國） 詐騙手法 匯款時間 金額（新臺幣） 1 姚語庭 110年6月27日晚上10時18分前之某時許 刊登不實之「財富投資理財顧問」廣告於Instagram網站，適有告訴人姚語庭瀏覽該廣告後，致陷於錯誤而以LINE通訊軟體與暱稱「CHEN」之人聯絡，而遭佯以介紹至網站投資並可代操，要求匯款至被告上開帳戶內 110年6月28日晚上10時18分許 3萬元 2 賴怡妘 110年6月28日晚上9時51分前之某時許 刊登不實之「只要用手機操作，時薪250元起跳」之工作廣告於臉書網站，適有告訴人賴怡妘瀏覽該廣告後，致陷於錯誤而以LINE通訊軟體與暱稱「瑜柔」、「羅彥成」、「COMPANYGHJ財務客服」之人聯絡，而遭佯以要求至公司頁面操作並匯款至被告上開帳戶內 110年6月28日晚上9時51分許 2萬元 3 卓采綺 110年6月28日晚上9時44分前之某時許 透過IG通訊軟體自稱為「林先生」，並遭佯以可代操股票並介紹至平台交易，要求匯款至被告上開帳戶內 110年6月28日晚上9時44分許 4萬6,000元 4 張宥涵 110年6月28日晚上9時49分前之某時許 透過交友軟體「探探」結識張宥涵，並向張宥涵佯稱有管道可投資獲利云云，致張宥涵陷於錯誤而匯款至被告上開帳戶內 110年6月28日晚上9時49分許 6萬5,000元     110年6月28日晚上9時59分許 3萬5,000元     110年6月29日凌晨0時3分許 6萬5,000元 5 陳建邦 110年6月28日中午12時3分前之某時許 透過社群軟體Facebook結識陳建邦，並向陳建邦佯稱可投資虛擬貨幣云云，致陳建邦陷於錯誤而匯款制被告上開帳戶內 110年6月28日中午12時3分許 3萬元 

附錄本案論罪科刑法條：
洗錢防制法第2條
本法所稱洗錢，指下列行為：
一、意圖掩飾或隱匿特定犯罪所得來源，或使他人逃避刑事追訴
    ，而移轉或變更特定犯罪所得。
二、掩飾或隱匿特定犯罪所得之本質、來源、去向、所在、所有
    權、處分權或其他權益者。
三、收受、持有或使用他人之特定犯罪所得。

洗錢防制法第14條
有第二條各款所列洗錢行為者，處7年以下有期徒刑，併科新臺
幣500萬元以下罰金。
前項之未遂犯罰之。
前二項情形，不得科以超過其特定犯罪所定最重本刑之刑。

中華民國刑法第339條
（普通詐欺罪）
意圖為自己或第三人不法之所有，以詐術使人將本人或第三人之
物交付者，處5年以下有期徒刑、拘役或科或併科50萬元以下罰
金。
以前項方法得財產上不法之利益或使第三人得之者，亦同。
前二項之未遂犯罰之。

中華民國刑法第30條
（幫助犯及其處罰）
幫助他人實行犯罪行為者，為幫助犯。雖他人不知幫助之情者，
亦同。
幫助犯之處罰，得按正犯之刑減輕之。